【裁判字號】    95,交訴,268
【裁判日期】    951229
【裁判案由】    公共危險
【裁判全文】
臺灣臺中地方法院刑事判決             95年度交訴字第268號
公  訴  人  臺灣臺中地方法院檢察署檢察官
被      告  乙○○
上列被告因公共危險等案件，經檢察官提起公訴（95年度偵緝字
第2043號），本院判決如下：
    主    文
乙○○被訴過失傷害部分不受理。
乙○○被訴駕駛動力交通工具肇事，致人死傷而逃逸部分無罪。
    理    由
一、本件公訴意旨略以：被告乙○○於民國94年12月13日13時40
    分，駕駛車號XS-4171號自小客車，由臺中市○○路沿健行
    路由東往西方向行駛，行至健行路與民權路交岔口前附近時
    ，本應注意車前狀況，隨時採取必要之安全措施，以及汽車
    行駛至交岔路口，轉彎車應讓直行車先行。而依當時情形，
    又無不能注意之情事，竟疏於注意，於上開交岔路口時，貿
    然右轉，適同一時、地，有告訴人甲○○騎乘車號TIC-778
    號輕型機車，沿健行路同向直行，亦未注意車前狀況，甲○
    ○之機車左側車身及後照鏡與乙○○所駕駛之車輛右車身發
    生碰撞，致甲○○人車倒地後，受有右脛骨平台骨折、左胸
    部挫傷等傷害。詎乙○○肇事後，竟僅下車察看，並未為報
    警或為救護處理，旋即駕駛上揭車輛逃逸。嗣經甲○○託人
    記下車號報警處理，而為警循線查獲，因認被告乙○○涉犯
    刑法第284條第1項之普通過失傷害罪，及同法第185之4之肇
    事逃逸罪等語。
二、按告訴乃論之罪，告訴人於第一審辯論終結前得撤回其告訴
    ，刑事訴訟法第238條第1項、第303條第3款分別定有明文。
    查本件被告乙○○涉犯過失傷害罪部分，經檢察官依刑法第
    284條第1項提起公訴，依刑法第287條前段之規定，須告訴
    乃論。茲據告訴人甲○○具狀撤回其告訴，有聲請撤回告訴
    狀1份在卷可稽，揆諸首開說明，就該部分應諭知不受理之
    判決。
三、又按犯罪事實應依證據認定之，無證據不得認定犯罪事實；
    又不能證明被告犯罪者，應諭知無罪之判決，刑事訴訟法第
    15 4條第2項、第301條第1項分別定有明文。又認定不利於
    被告之事實，須依積極證據，苟積極證據不足為不利於被告
    事實之認定時，即應為有利於被告之認定，更不必有何有利
    之證據（最高法院30年上字第816號判例參照）。又刑事訴
    訟法第161條第1項規定：檢察官就被告犯罪事實，應負舉證
    責任，並指出證明方法。因此，檢察官對於起訴之犯罪事實
    ，應負提出證據及說服之實質舉證責任。倘其所提出之證據
    ，不足為被告有罪之積極證明，或其指出證明之方法，無從
    說服法院以形成被告有罪之心證，基於無罪推定之原則，自
    應為被告無罪判決之諭知（最高法院92年台上字第128號判
    例參照）。
四、公訴人認被告涉有肇事逃逸犯行，係以告訴人甲○○之指述
    ，及被告雖辯稱「救護車來了之後，我認為我沒有過失，就
    先走了」等語，惟被告仍不得因告訴人事後有他人救護即可
    藉此推卸責任等為主要論據。訊據被告乙○○堅詞否認有何
    肇事逃逸犯行，辯稱：當時我是想是告訴人來撞我的，而且
    我已經打公用電話叫救護車，救護車也來了，所以我才離開
    ，我以為我沒有錯，就不用陪同去醫院等語。經查：
  (一)證人即告訴人甲○○於本院證稱：「車禍發生後，我躺在路
    上，被告問我是否可以自己爬起來，問我是否要打電話，我
    說我不用，我可以自己打電話，剛好路人問我是否要打電話
    ，路人就幫我打電話給我同事，然後救護車就來了，被告問
    我是否有帶健保卡，我說有，就上救護車，然後被告就離開
    了。我以為被告會跟著我上救護車，但被告沒有，就開車離
    去，我請救護車上的人員幫我記下被告的車牌號碼。我在等
    救護車的期間，被告一直站在興農超商前。我對何人叫救護
    車沒有印象，我認為應該是路人幫我叫的。到醫院之後，我
    家人包含我妹妹到醫院來看我，問我是否有報警，我說不知
    道，我妹妹就打電話報警，再回到現場去測量。案發當天被
    告沒有留下她的個人資料或聯絡方式給我，直到上次來法院
    開庭的時候，才見到被告」等語，核與被告前開辯解相符，
    是被告於本件車禍事故發生後，並未立即駕車離去，而是事
    故現場等候，待救護車到達車禍地點，將告訴人抬上救護車
    ，施以救護後，始離開事故現場，應可確認。
  (二)刑法第185條之4所規定之「駕駛動力交通工具肇事，致人死
    傷而逃逸者，處6月以上5年以下有期徒刑」之肇事逃逸罪，
    係於88年4月21日所增訂，依立法者所示本條之立法理由，
    係謂「為維護交通安全，加強救護，減少被害人之死傷，促
    使駕駛人於肇事後，能對被害人即時救護，特增設本條，關
    於肇事致人死傷而逃逸之處罰規定」，至於本條之刑度，則
    「參考第294條第1項遺棄罪之規定」。從條文明確規定之構
    成要件文義，結合立法者已明示之立法理由，足見刑法第18
    5條之4所欲保護之法益，為車禍事故中被害人之生命、身體
    法益。是以，刑法之禁止行為人於肇事致人死傷後逃逸，非
    在保障被害人之民事請求權得以行使，亦非在要求行為人坦
    然接受司法裁判，行為人縱未主動報案或留在肇事現場，待
    有權偵查之機關人員到來前即行離開，並非當然即屬刑法所
    欲處罰之「肇事逃逸」行為。又刑法第185條之4之立法目的
    ，雖在求行為人對於被害人為即時之救護，然條文既僅明列
    「逃逸」為構成要件要素，則對於雖留待肇事現場，然無積
    極從事救援行動之行為人，除有另犯他罪外，基於「罪刑法
    定原則」之精神，仍不能論以本條之肇事逃逸罪。因之，行
    為人於被害人獲得確實之救護（如：警察、消防或醫護人員
    已來到、救護車已抵達或被害人已經他人協助送醫等）前，
    即行離開肇事現場，始屬本條所得加以處罰之行為。本件被
    告乙○○於肇事致告訴人甲○○受傷後，雖未為任何協助告
    訴人送醫之實際救援行為，然其於救護車抵達時，尚未離開
    肇事現場，直至告訴人送上救護車後，始行離開，已如前述
    ，則參諸前揭說明，被告離開肇事現場之時點，既在告訴人
    確實之救援已來到之後，即不能對於被告隨後離開肇事現場
    之行為，科以刑法第185條之4之肇事逃逸罪。此外，復查無
     其他積極證據足以證明被告有何公訴人所指之肇事逃逸犯行
    ，既不能證明被告犯罪，揆諸上揭刑事訴訟法之規定及最高
    法院之判例要旨，依法應諭知被告無罪之判決。
據上論斷，應依刑事訴訟法第303條第3款、第301條第1項前段，
判決如主文。
本案經檢察官丙○○到庭執行職務。
中    華    民    國    95    年    12    月    29    日
                         台灣台中地方法院刑事第二庭
                         審判長法  官  林清鈞
                               法  官  林慧英
                               法  官  陳姵君
上正本證明與原本無異。
如不服本判決，應於送達後十日內向本院提出上訴狀（須附繕
本），上訴於台灣高等法院台中分院。
中    華    民    國    95    年    12    月    29    日
                               書記官   莊金屏


司法院資訊處製作；財團法人民間司法改革基金會備份。
